【裁判字號】    98,重訴,267
【裁判日期】    990512
【裁判案由】    清償借款
【裁判全文】
臺灣高雄地方法院民事判決             98年度重訴字第267號
    原      告  大眾商業銀行股份有限公司
    法定代理人  乙○○
    訴訟代理人  丁○○
                戊○○
    被      告  甲○○
                丙○○
當事人間清償借款事件，本院於民國99年4 月28日言詞辯論終結
，判決如下：
    主  文
被告應連帶給付原告如附表一編號1 所示金額、利息及違約金。
被告甲○○應給付原告如附表一編號2 、3 所示金額、利息及違
約金。
訴訟費用新臺幣肆萬陸仟陸佰拾玖元，由被告連帶負擔，餘新
台幣壹萬伍仟零肆拾捌元由被告甲○○負擔。
原告如以新台幣壹佰伍拾萬肆仟柒佰捌拾元為被告供擔保後，
得假執行。原告如以新台幣伍拾萬捌仟佰玖拾元為被告甲○○
供擔保後，得假執行。
    事實及理由
壹、程序部分：
一、按當事人得以合意定第一審管轄法院。但以關於由一定法律
    關係而生之訴訟為限。民事訴訟法第24條第1 項定有明文。
    經查，本件原告係依契約、連帶保證之法律關係，訴請被告
    清償消費借貸款，而依原告所據以提起本件訴訟之授信約定
    書第14條約定：「本契約涉訟時，同意以貴行總行所在地之
    地方法院為第一審管轄法院。但法律有專屬管轄之特別規定
    者，從其規定」，又原告之公司所在地係登記在高雄市苓雅
    區○○○路58號1 至8 樓、10樓之1 、2 、11樓之2 及地下
    1 樓乙節，有原告之公司基本資料1 紙在卷可查（見台灣台
    北地方法院98年度審重訴字第914 號卷第35頁），足見兩造
    依約就消費借貸款爭議事件，以本院為第一審管轄法院。又
    本件訴訟非屬專屬管轄之訴訟，兩造上開合意管轄之約定自
    不受影響。是被告住居所地雖均非本院所管轄，惟依前揭規
    定及兩造間合意管轄之約定，本院對本件請求清償消費借貸
    款自有管轄權，合先敘明。
二、本件被告均經合法通知，未於言詞辯論期日到場，又均核無
    民事訴訟法第386 條各款所列情形，爰依原告之聲請，由其
    一造辯論而為判決。
貳、實體部分：
一、原告主張：被告甲○○於民國90年1 月20日邀同被告丙○○
    為連帶保證人向原告借款，約定借款金額、期間、利息及違
    約金計算方式均如附表二編號1 所示；另被告甲○○分別於
    94年12月9 日、97年10月15日向原告借款，約定借款金額、
    期間、利息及違約金計算方式均如附表二編號2 、3 所示。
    詎甲○○未如期繳款，依約附表二編號1 至3 所示債務視為
    全部到期，尚餘如附表一編號1 至3 所示金額、利息及違約
    金未予清償。被告丙○○既為附表二編號1 所示借款之連帶
    保證人，被告甲○○為附表二編號2 、3 所示借款之債務人
    ，依法均應負清償之責。爰依消費借貸及連帶保證之法律關
    係，提起本訴等情，並聲明：（一）如主文第1 、2 項所示
    。（二）願供擔保，請准宣告假執行。
二、被告均經合法通知，皆未於本院言詞辯論期日到場，亦未提
    出書狀為任何聲明或陳述。
三、按稱消費借貸者，謂當事人一方移轉金錢或其他代替物之所
    有權於他方，而約定他方以種類、品質、數量相同之物返還
    之契約；借用人應於約定期限內，返還與借用物種類、品質
    、數量相同之物；遲延之債務，以支付金錢為標的者，債權
    人得請求依法定利率計算之遲延利息。但約定利率較高者，
    仍從其約定利率；當事人得約定債務人於債務不履行時，應
    支付違約金，民法第474 條第1 項、第478 條前段、第233
    條第1 項及第250 條第1 項分別定有明文。次按數人負同一
    債務，明示對於債權人各負全部給付之責任者，為連帶債務
    ，民法第272 條第1 項已有明文，而所謂連帶保證債務，係
    指保證人與主債務人負同一債務，對於債權人各負全部給付
    之責任者而言（最高法院45年台上字第1426號判例參照）；
    而連帶債務人之債權人，得對於債務人中之一人或數人，或
    其全體，同時或先後請求全部或一部之給付，且連帶債務未
    全部履行前，全體債務人仍負連帶責任；又保證債務，除契
    約另有訂定外，包含主債務之利息、違約金、損害賠償及其
    他從屬於主債務之負擔，民法第273 條及第740 條亦分別定
    有明文。
四、本件原告主張之前揭事實，業據其提出借據影本1 份、授信
    約定書影本1 份、大眾銀行不動產擔保借款合約影本2 份、
    還款明細影本1 份、大眾商業銀行指數型利率變動表1 份、
    牌告利率變動表1 份為證，且被告對於原告主張之事實，均
    已於相當時期受合法之通知，而均未於言詞辯論期日到場，
    亦未提出準備書狀爭執，依民事訴訟法第280 條第3 項、第
    1 項規定，應視同自認，則原告主張之前開事實，堪信為真
    實。又被告丙○○為被告甲○○之連帶保證人，依前開說明
    ，自應負連帶清償責任。從而，原告本於消費借貸及連帶保
    證之法律關係，請求被告應連帶給付如主文第1 項所示之金
    額、利息及違約金，以及請求被告甲○○應給付原告如主文
    第2 項所示之金額、利息及違約金，為有理由，均應予准許
    。
五、原告陳明願供擔保，聲請宣告假執行，核無不合，爰酌定相
    當擔保金額併予准許之。
六、按共同訴訟人，按其人數，平均分擔訴訟費用。但共同訴訟
    人於訴訟之利害關係顯有差異者，法院得酌量其利害關係之
    比例，命分別負擔，民事訴訟法第85條第1 項定有明文。本
    院斟酌本件係原告全部勝訴，甲○○為本件債務之主債務人
    ，丙○○僅就附表一編號1 之債務負連帶保證責任等情，諭
    知訴訟費用共新台幣61,687元之負擔如主文第3 項所示。
七、據上論結，本件原告之訴為有理由，依民事訴訟法第385 條
    第1 項前段、第85條第2 項、第78條、第87條第1 項、第39
    0 條第2 項規定，判決如主文。
中    華    民    國    99    年    5     月    12    日
                  民事第五庭  法  官    何佩陵
正本係照原本作成。
如不服本判決，應於送達後20日內，向本院提出上訴狀並表明上
訴理由（須附繕本）。
中    華    民    國    99    年    5     月    12    日
                              書記官    陳喜苓
┌───────────────────────────────────────────────┐
│附表一：                                                                                      │
├──┬──────┬──────┬─────┬───────┬────────────┬───┤
│編號│應給付金額  │利息起迄日  │  利率    │ 違約金起算日 │    違約金計算方式      │ 備考 │
├──┼──────┼──────┼─────┼───────┼────────────┼───┤
│1   │新台幣      │98年4 月21日│年息6.086%│98年5 月21日起│逾期在6 個月以內者，按左│      │
│    │4,604,339元 │起至清償日止│          │              │開利率10% ，逾期超過6 個│      │
│    │            │            │          │              │月部分，按左開利率20% 。│      │
├──┼──────┼──────┼─────┼───────┼────────────┼───┤
│2   │新台幣      │98年4 月21日│年息1.69% │98年5 月21日起│逾期在6 個月以內者，按左│      │
│    │652,626元   │起至清償日止│          │              │開利率10% ，逾期超過6 個│      │
│    │            │            │          │              │月部分，按左開利率20% 。│      │
├──┼──────┼──────┼─────┼───────┼────────────┼───┤
│3   │新台幣      │98年4 月21日│年息1.45% │98年5 月21日起│逾期在6 個月以內者，按左│      │
│    │872,543元   │起至清償日止│          │              │開利率10% ，逾期超過6 個│      │
│    │            │            │          │              │月部分，按左開利率20% 。│      │
└──┴──────┴──────┴─────┴───────┴────────────┴───┘
┌──────────────────────────────────────────────────────────────────┐
│附表二：（借款明細）                                                                                                                │
├──┬───┬─────┬─────┬───────────┬────────────────┬───────────┬──────┤
│編號│借款人│連帶保證人│ 借款金額 │    借款期間          │            約定利息            │   約定違約金         │最後繳息日  │
├──┼───┼─────┼─────┼───────────┼────────────────┼───────────┼──────┤
│1   │甲○○│  丙○○  │680萬元   │90年1 月20日至97年1 月│按原告基本放款利率減年利率1.56％│逾期清償在6 個月以內，│98年4 月20日│
│    │      │          │          │20日止。自借款日起，以│，自借款日起屆滿12個月之翌日起，│按左列利率10% ，逾期清│            │
│    │      │          │          │每個月1 期，共分84期，│改按原告當時之基本放款利率減年利│償在6 個月以上，其超過│            │
│    │      │          │          │第1 期至第83期按20年之│率1.26％計付。自借款日起屆滿24個│6 個月部分，按左列利率│            │
│    │      │          │          │年金法按期平均攤還本息│月之翌日起，改按原告當時之基本放│20% 計算              │            │
│    │      │          │          │，第84期按實際餘額清償│款利率減年利率0.71％計算（本件違│                      │            │
│    │      │          │          │，如有1 期不履行，即喪│約時之原告基本放款利率為6.796 ％│                      │            │
│    │      │          │          │失分期攤還之權利，全部│，減年利率0.71％為6.086 ％）    │                      │            │
│    │      │          │          │借款視為到期。        │                                │                      │            │
├──┼───┼─────┼─────┼───────────┼────────────────┼───────────┼──────┤
│2   │甲○○│   無     │80萬元    │94年12月9 日至109 年12│自撥款日起，按原告指數型房貸利率│逾期清償在6 個月以內，│98年4 月20日│
│    │      │          │          │月9 日止。自撥款日起，│加碼0.89％機動計算（本件違約時之│按左列利率10% ，逾期清│            │
│    │      │          │          │按180 期年金法本息平均│原告指數型房貸利率為0.8 ％，加碼│償在6 個月以上，其超過│            │
│    │      │          │          │攤還，最後1 期清償全部│0.89％為1.69％）                │6 個月部分，按左列利率│            │
│    │      │          │          │本息餘額，如有1 期不履│                                │20% 計算              │            │
│    │      │          │          │行，即喪失分期攤還之權│                                │                      │            │
│    │      │          │          │利，全部借款視為到期。│                                │                      │            │
├──┼───┼─────┼─────┼───────────┼────────────────┼───────────┼──────┤
│3   │甲○○│   無     │92萬元    │97年10月15日至107 年10│自撥款日起滿10個月之期間內，按原│逾期清償在6 個月以內，│98年4 月20日│
│    │      │          │          │月15日止。自撥款日起，│告指數型房貸利率加碼0.05％機動計│按左列利率10% ，逾期清│            │
│    │      │          │          │按120 期年金法本息平均│算，自前述期間屆滿次日起，按原告│償在6 個月以上，其超過│            │
│    │      │          │          │攤還，最後1 期清償全部│指數型房貸利率加碼0.65％機動計算│6 個月部分，按左列利率│            │
│    │      │          │          │本息餘額，如有1 期不履│（本件違約時之原告指數型房貸利率│20% 計算              │            │
│    │      │          │          │行，即喪失分期攤還之權│為0.8 ％，加碼0.65％為1.45％）  │                      │            │
│    │      │          │          │利，全部借款視為到期。│                                │                      │            │
└──┴───┴─────┴─────┴───────────┴────────────────┴───────────┴──────┘

司法院資訊處製作；財團法人民間司法改革基金會備份。
